【裁判字號】    95,交簡上,12
【裁判日期】    950718
【裁判案由】    過失傷害
【裁判全文】
臺灣宜蘭地方法院刑事判決            95年度交簡上字第12號
    上  訴  人
    即  被  告  甲○○
上列上訴人即被告因過失傷害案件，不服本院九十五年度羅交簡
字第二五號，中華民國九十五年三月二十二日第一審判決（聲請
簡易判決處刑案號：臺灣宜蘭地方法院檢察署九十五年度偵字第
一七四號），提起上訴，本院判決如下：
    主  文
原判決撤銷。
甲○○因過失傷害人，處有期徒刑月，如易科罰金，以銀元
佰元即新臺幣玖佰元折算壹日。緩刑貳年。
    事  實
一、甲○○於民國九十四年七月二十九日上午，駕駛車牌號碼Ｉ
    Ｘ—八三八三號自用小貨車，沿產業道路由三星往大洲（即
    由西往東）方向行駛，於同日八時五十分許途經宜蘭縣四十
    七縣道二點八公里之無號誌交岔路口處時，本應注意汽車行
    至無號誌交岔路口處，支線道車應讓幹線道車先行；且依當
    時天候晴，日間有自然光線，路面乾燥無缺陷亦無障礙物，
    視距良好，依其智識及能力皆無不能注意之情事，竟疏未注
    意而貿然駛入上開無號誌之交岔路口，以致撞及由乙○○所
    駕駛，沿宜蘭縣四十七縣道由行健往萬富（即由南往北）方
    向行駛，亦疏未注意行經無號誌交岔路口處時，應減速慢行
    ，作隨時停車之準備而逕行通過該無號誌交岔路口之車牌號
    碼Ｕ二—七六二八號自用小客車，造成乙○○受有左胸挫傷
    、腋下挫傷、背痛、雙眼角膜表皮損傷等傷害。嗣甲○○於
    車禍事故發生後，在有偵查犯罪職權之機關尚不知何人肇事
    前，即先去電報案，並主動向到場處理之員警坦承肇事，自
    首並接受追訴、裁判。
二、案經甲○○自首及乙○○訴由臺灣宜蘭地方法院檢察署檢察
    官偵查後聲請簡易判決處刑。
    理  由
一、上開事實，業據被告甲○○到庭坦承不諱，核與告訴人乙○
    ○指訴情節一致，復有警製道路交通事故調查表、道路交通
    事故現場圖、道路交通事故當事人登記聯單及現場照片六幀
    存卷足佐。告訴人乙○○因本件車禍事故受有左胸挫傷、腋
    下挫傷、背痛、雙眼角膜表皮損傷之事實，則有羅東聖母醫
    院出具之診斷證明書一份在卷可稽。又依交通道路安全規則
    第一百零二條第一項第二款之規定，車輛行至無號誌或號誌
    故障而無交通警察指揮之交岔路口，支線道車應暫停讓幹線
    道車先行。總此均徵被告甲○○駕駛自用小貨車行經無號誌
    交岔路口，屬支線道車而未停讓由右方告訴人乙○○駕駛之
    幹線道車先行以致肇事，顯為本件車禍之肇事主因，卷附臺
    灣省基宜區車輛行車事故鑑定委員會九十四年十二月十四日
    基宜鑑字第九四五００三０三四號函附之鑑定意見書亦同此
    認定。另告訴人乙○○因車禍事故所受如事實欄所載之傷害
    ，與被告甲○○之過失行為間，因具相當因果關係，是本件
    事證已臻明確，被告甲○○之過失傷害犯行洵堪認定，應予
    依法論科。
二、按被告行為後，刑法及刑法施行法業於九十四年二月二日經
    總統以華總一義字第０九四０００一四九０一號令修正公布
    ，並於九十五年七月一日施行（下稱修正後刑法），是參酌
    最高法院九十五年五月二十三日刑事庭第八次會議決議，修
    正後刑法第二條第一項之規定，係規範行為後法律變更所生
    新舊法律比較適用之準據法，於修正後刑法施行後，應適用
    修正後刑法第二條第一項之規定，為「從舊從輕」之比較。
    另於比較時應就罪刑有關之共犯、未遂犯、想像競合犯、牽
    連犯、連續犯、結合犯，以及累犯加重、自首減輕暨其他法
    定加減原因（如身分加減）與加減比例等一切情形，本於統
    一性及整體性原則，綜其全部罪刑之結果而為比較。從而，
    本案涉及法律變更之部分，經附表所示比較修正前後刑法之
    相關規定結果，新刑法並未較有利於被告，爰依修正後刑法
    第二條第一項之規定，適用被告行為時之修正前刑法，先此
    敘明。核被告甲○○之所為，係犯修正前刑法第二百八十四
    條第一項前段之過失傷害罪。至告訴人乙○○雖對本件車禍
    事故同有過失，然此僅屬民事賠償責任過失相抵之問題，不
    得依此解免上訴人即被告甲○○之刑事責任。又被告於本件
    車禍事故發生後，在有偵查犯罪職權之機關尚不知何人肇事
    前，即先去電報案，並主動向到場處理之員警坦承肇事，自
    首並接受追訴、裁判等情，有警製道路事故肇事人自首情形
    紀錄表一份存卷可稽，堪徵本件犯行確為其自首，應依修正
    前刑法第六十二條前段減輕其刑。原審認被告甲○○所犯罪
    證明確，適用修正前刑法第二百八十四條第一項前段、修正
    前刑法第四十一條第一項、修正前刑法第六十二條前段，罰
    金罰鍰提高標準條例第一條前段、修正前罰金罰鍰提高標準
    條例第二條之規定，並審酌其過失程度、所生危害及犯罪後
    態度等一切情狀，量處有期徒刑三月，並諭知易科罰金之折
    算標準，認事用法均無不合，量刑亦屬妥適，被告甲○○自
    承過失犯行屬實，上訴指摘原審量刑過重，核無理由。惟因
    原審於刑法修正後，未及適用修正後刑法第二條第一項比較
    修正前後刑法之相關規定，即有未洽，自應由本院依法撤銷
    原判決並予改判。審酌被告行車疏未注意因而肇事之過失程
    度與造成被害人所受之傷害，再參酌其素行、犯後態度與智
    識程度等一切情狀，爰酌情量處主文所示之刑，並諭知易科
    罰金之折算標準，以示警懲。然念被告甲○○於原審判決後
    已與告訴人乙○○調解成立，此見卷附本院九十五年六月二
    十六日九十五年度移調字第五四號調解筆錄即明，是雖依卷
    附臺灣高等法院被告全國前案紀錄表所示，被告甲○○雖於
    八十四年間因犯侵占案件，經臺灣高等法院判處有期徒刑四
    月確定，然其於八十四年十一月十八日有期徒刑執行完畢出
    監後五年內，即未曾再受有期徒刑以上刑之宣告，是本院綜
    據被告甲○○本件車禍事故之過失程度，與造成告訴人乙○
    ○所受傷勢，再參酌其犯後坦承犯行、素行及業與告訴人調
    解成立等一切情狀，信其經此偵審程序及科刑之判決，當能
    知所警惕而無再犯之虞，認對被告甲○○所為前開刑之宣告
    ，以暫不執行為適當，爰依修正前刑法第七十四條第二款之
    規定，併予宣告緩刑二年，以啟自新。
據上論斷，應依刑事訴訟法第四百五十五條之一第三項、第三百
六十九條第一項前段，修正前刑法第二百八十四條第一項前段、
刑法第二條第一項前段、修正前刑法第六十二條前段、修正前刑
法第四十一條第一項前段、修正前刑法第七十四條第二款，罰金
罰鍰提高標準條例第一條前段、修正前罰金罰鍰提高標準條例第
二條、修正後刑法施行法第一條之一第一項、第二項，現行法規
所定貨幣單位折算新臺幣條例第二條，判決如主文。
本案經檢察官到賴慶祥庭執行職務
中    華    民    國    95    年    7     月    18    日
                  刑事第三庭審判長法  官  黃永勝
                                  法  官  邱景芬
                                  法  官  陳嘉年
以上正本證明與原本無異。
本件不得上訴。
                                  書記官  林嘉萍
中    華    民    國    95    年    7     月    20    日
附錄本案論罪科刑法條全文
刑法第二百八十四條第一項前段
因過失傷害人者，處六月以下有期徒刑、拘役或五百元以下罰金
，致重傷者，處一年以下有期徒刑、拘役或五百元以下罰金。
附表
┌───┬───────┬────────┬──────┐
│比較  │修正前刑法於本│修正後刑法於本案│依從舊從輕原│
│法條  │案適用之法律效│適用之法律效果  │則比較結果  │
│      │果            │                │            │
├───┼───────┼────────┼──────┤
│刑法第│依罰金罰鍰提高│依刑法施行法第一│本條依修正後│
│二百八│標準條例第一條│條之一第二項提高│刑法，並未較│
│十四條│前段規定，五百│三十倍，最高可處│有利於被告  │
│第一項│元銀元得提高至│新臺幣一萬五千元│            │
│前段  │十倍，最高可處│                │            │
│      │銀元五千元即新│                │            │
│      │臺幣一萬五千元│                │            │
├───┼───────┼────────┼──────┤
│刑法第│必減輕其刑    │得減輕其刑      │同上        │
│六十二│              │                │            │
│條前段│              │                │            │
├───┼───────┼────────┼──────┤
│刑法第│依修正前罰金罰│如易科罰金，以新│同上        │
│四十一│鍰提高標準條例│臺幣一千元、二千│            │
│條第一│第二條規定，易│元或三千元折    │            │
│項前段│科罰金數額提高│算一日          │            │
│      │為一百倍，如易│                │            │
│      │科罰金，以銀元│                │            │
│      │三百元即新臺幣│                │            │
│      │九百元折算一日│                │            │
├───┼───────┼────────┼──────┤
│刑法第│得為緩刑之宣告│得為緩刑之宣告  │同上        │
│七十四│              │                │            │
│條第二│              │                │            │
│款    │              │                │            │
├───┴───────┴────────┴──────┤
│本案依法綜合比較，無論主刑、易刑處分、自首、緩刑等規定│
│，修正後刑法皆未較有利於被告，故本案應一體適用被告行為│
│時之修正前刑法                                        │
└───────────────────────────┘


司法院資訊處製作；財團法人民間司法改革基金會備份。
